【裁判字號】    97,簡,324
【裁判日期】    971009
【裁判案由】    綜合所得稅
【裁判全文】
臺北高等行政法院判決
                                     97年度簡字第00324號
原      告  甲○○
被      告  財政部臺灣省北區國稅局
代  表  人  陳文宗（局長）住同上
訴訟代理人  乙○○
上列當事人間因綜合所得稅事件，原告不服財政部中華民國97年
4月18日台財訴字第09700149350號（案號：第00000000號）、台
財訴字第09700149360號（案號：第00000000 號）訴願決定，提
起行政訴訟。本院判決如下︰
    主  文
訴願決定及原處分（含復查決定），均撤銷。
訴訟費用由被告負擔。
    事  實
一、事實概要：
    緣原告民國（下同）93年度綜合所得稅結算申報，經被告機
    關以原告將其所有坐落臺北縣新莊市○○路198巷9號房屋出
    租予偉宏機車行，核定取自偉宏機車行租賃所得新臺幣（下
    同）123,120 元，歸課綜合所得總額1,276,530 元，補徵應
    納稅額16,006元。原告94年度綜合所得稅結算申報，未列報
    租賃所得，經被告機關以原告將系爭房屋出租予偉宏機車行
    ，核定租賃所得92,340元，歸課綜合所得總額1,444,941 元
    ，補徵應納稅額8,652 元。原告不服，分別申請復查，未獲
    變更，提起訴願遭決定駁回，遂提起本件行政訴訟。
二、兩造聲明：
    (一)原告聲明求為判決：1.訴願決定、原處分均撤銷。
                        2.訴訟費用由被告負擔。
    (二)被告聲明求為判決：1.駁回原告之訴。
                        2.訴訟費用由原告負擔。
三、兩造之爭點：被告以原告將其所有系爭房屋出租，核定93年
    度租賃所得123,120 元，94年度租賃所得92,340元，是否適
    法？
    (一)原告主張之理由：
      1.原告主張所有系爭房屋原出租予偉宏機車行丙○○營業
        使用至92年底止，每月租金3萬元，惟該機車行租金一
        直付不出來，為付租事雙方曾起爭執，嗣該機車行僅付
        租至92年5月底，即於92年6月間遷離，系爭房屋於92年
        6 月收回後由即申請開立昶泓企業社，故93及94年間並
        未出租供該機車行營業使用。被告未經查明即核定必須
        追繳24,658元。
      2.被告機關對於系爭事實，不但未加詳查，也未查得任何
        可證明該屋確有出租之事實證據，僅依訴外人丙○○個
        人說詞，即認定系爭房屋出租。該機車行92年6 月遷離
        後，即不知去向，也未將設籍遷離，不能因此認定房屋
        出租。
      3.被告為達徵稅目地，僅依與原告有恩怨之說詞，及事後
        以逾期申報為理由補稅，實屬違誤。若丙○○確有租屋
        ，又有支付租金，為何不於當年度開立扣繳憑單？請丙
        ○○舉證與原告有租賃關係。
      4.依經驗法則，一間地段佳，位於三角窗，文武百市都可
        作的店面，使用約50坪，租金至少要4至5萬元，而丙○
        ○所稱以1,8000元承租，顯非事實，而被告機關卻採信
        其說詞，不經詳查即加認定，顯有違誤。請判決如訴之
        聲明。
    (二)被告主張之理由：
      1.按「財產租賃所得及權利金所得之計算，以全年租賃收
        入或權利金收入，減除必要損耗及費用後之餘額為所得
        額。」為行為時所得稅法第14條第1項第5類第1 款所明
        定。
      2.原告所有臺北縣新莊市○○路198巷9號房屋，經原查查
        得93年及94年度有偉宏機車行設籍營業，依據該機車行
        負責人出具之說明書及申報各類所得扣繳暨免扣繳憑單
        分別核定租賃所得123,120元及92,340 元，歸課綜合所
        得稅。
      3.查原告於93年至94年9 月將系爭房屋出租予偉宏機車行
        ，每月租金18,000元，有該機車行負責人丙○○出具說
        明書、各類所得扣繳暨免扣繳憑單、營業稅稅籍查詢資
        料影本及營業稅繳款書可稽，原核定93年租賃所得123,
        120元〔18,000元×12月×（1-43%）〕及94年租賃所得
        92,340元〔18,000元×9月×（1-43%）〕並無不合，又
        丙○○於說明書載明將每月租金以現金交予房東（即原
        告），原告若主張丙○○說明非事實，可提起相關訴訟
        ，被告機關將依判決結果更正，併予敘明。
      4.綜上論述：復查及訴願決定並無違誤，請准如答辯之聲
        明判決。
    理  由
一、本件被告機關核定原告93、94年度綜合所得稅結算申報，分
    別補徵應納稅額16,006元及8,652 元；爭訟金額未逾20萬元
    （司法院曾依行政訴訟法第219 條第2 項之規定，將行政訴
    訟法第229 條第1 項之簡易案件金額提高為20萬元，並自93
    年1 月1 日起施行），係屬行政訴訟法第229 條第1 項規定
    之涉訟事件，應依簡易訴訟程序進行之，先予明。
二、按「個人之綜合所得總額，以其全年左列各類所得合併計算
    之：第1 類：……第5類：租賃所得及權利金所得:凡以財產
    出租之租金所得，財產出典典價經運用之所得或專利權、商
    標權、著作權、秘密方法及各種特許權利，供他人使用而取
    得之權利金所得：1 、財產租賃所得及權利金所得之計算，
    以全年租賃收入或權利金收入，減除必要損耗及費用後之餘
    額為所得額。」為所得稅法第14條第1 項第5 類第1 款所明
    定。又「93年度財產租賃必要損耗及費用標準：1 、固定資
    產：必要損耗及費用減除43% 。」、「94年度財產租賃必要
    損耗及費用標準：1 、固定資產：必要損耗及費用減除43%
    。」經財政部94年1 月26日台財稅字第09404508250 號、95
    年2 月6 日台財稅字第09504510600 號函核定在案。
三、本件原告將其所有坐落臺北縣新莊市○○路198巷9號房屋，
    93年度供偉宏機車行設籍營業，被告機關初查乃依據該機車
    行負責人出具之說明書及申報各類所得繳暨免扣繳憑單核定
    租賃所得123,120 元，歸課綜合所得稅；94年度綜合所得稅
    結算申報，未列報租賃所得，經原處分機關查得，乃依據該
    機車行負責人出具之說明書及申報各類所得繳暨免扣繳憑單
    核定租賃所得92,340元，歸課綜合所得稅。原告不服，申請
    復查，未獲變更，提起訴願亦遭決定駁回，循序起訴意旨如
    事實欄所載。
四、查被告機關認定原告將其所有系爭坐落臺北縣新莊市○○路
    198巷9號房屋，於93年度及94年1月至同年9月出租供偉宏機
    車行營業使用，係以偉宏機車行負責人丙○○未具日期說明
    書記載：「本人丙○○於93年至94年9 月份租於新莊市○○
    路198 巷9 號1 樓，租金每月壹萬捌千元整，都是現金交於
    房東」等語，及各類所得扣繳暨免扣繳憑單、營業稅稅籍查
    詢資料及營業稅繳款書影本各1 份等附原處分為佐，固非無
    據，惟查：原告主張所有系爭房屋原出租予偉宏機車行丙○
    ○營業使用至92年底止，使用空間全部約50坪左右，每月租
    金3 萬元，惟該機車行租金一直付不出來，為付租事雙方曾
    起爭執，嗣該機車行僅付租至92年5 月底，即於92年6 月間
    遷離，系爭房屋於92年6 月收回後由即申請開立昶泓企業社
    ，故93及94年間並未出租供該機車行營業使用等情，業據原
    告提出臺北縣政府92年6 月13日北府建登字第0920132917號
    營利事業登記核准通知書（營利事業名稱昶泓企業社）、系
    爭房屋建物所有權狀、照片等為證，復據證人即原告合夥人
    廖麗娟（昶泓企業社於92年6 月13日設立登記之負責人）到
    庭結證稱：伊與原告合夥於系爭房屋開設昶泓企業社，92年
    6 月13日辦理設立登記，由伊任負責人，嗣於93年11月24日
    變更負責人為原告名義，該一樓房屋建物內部約有3 、40坪
    ，另有走廊等開放空間可以使用，共約有50多坪可利用，92
    年6 月間要設立昶泓企業社之時，該機車行即已遷離，當時
    房子空空的，因機車行很髒，申請設立企業社後即開始整理
    ，於半年之籌備階段，屋內有擺一些辦公桌在裡面，系爭房
    屋出租行情，每月至少有3 萬元，因旁邊同樣一樓的洗衣店
    出租的租金就3 萬元了，當初有聽原告說出租予機車行時，
    租金有收不到之情形等情屬實（見本院97年9 月30日準備程
    序筆錄）；是原告主張上情，信而有徵，堪予採信。另參以
    偉宏機車行負責人丙○○經本院兩度合法通知其到庭，惟均
    未到庭說明；丙○○既因付租事，而與原告有所爭執，本件
    尚難以丙○○片面出具之說明書或該機車行於92年5 月間遷
    離系爭房屋後，遲未將營業地址辦理變更登記等節，即率認
    原告於93年度及94年1 月至同年9 月將系爭房屋以每月18,0
    00元之租金，出租供偉宏機車行營業使用。從而，被告機關
    以原告於93年及94年間將其所有系爭房屋出租，核定93年度
    租賃所得123,120 元，94年度租賃所得92,340元，認事用法
    ，尚有違誤，復查及訴願決定未予糾正，仍予維持，亦有未
    合。原告訴請撤銷，為有理由，自應由本院將訴願決定及原
    處分（含復查決定）均予撤銷，以昭折服。又本件係適用簡
    易訴訟程序，爰不經言詞辯論逕為判決。
五、兩造其餘主張陳述，於判決結果不生影響，無庸一一論列，
    併予敘明。
六、據上論結，本件原告之訴為有理由，爰依行政訴訟法第233
    條第1 項、第98條第1 項前段，判決如主文。
中    華    民    國    97    年    10    月    9     日
              台北高等行政法院第六庭
                              法  官  許瑞助
上為正本係照原本作成。
本件以訴訟事件所涉及之法律見解具有原則性者為限，始得於本
判決送達後20日內向本院提出上訴狀並表明上訴理由，如已於本
判決宣示後送達前提起上訴者，應於判決送達後20日內補具上訴
理由（均按他造人數附繕本），且經最高行政法院許可後方得上
訴。
中    華    民    國    97    年    10    月    9     日
                              書記官  吳芳靜


司法院資訊處製作；財團法人民間司法改革基金會備份。
